【裁判字號】    95,簡上,114
【裁判日期】    951215
【裁判案由】    傷害
【裁判全文】
臺灣臺南地方法院刑事判決             95年度簡上字第114號
上  訴  人  甲○○
即  被  告
上列上訴人因傷害案件，不服本院九十五年度簡字第四四七號民
國九十五年二月二十四日第一審判決（聲請簡易判決處刑案號：
九十五年度偵字第七三三號），提起上訴，本院判決如下：
    主  文
上訴駁回。
    事  實
一、甲○○與高炳模，以及高炳模之妻丙○○係屬鄰居，民國九
    十四年六月三十日十八時六分許起，在丙○○位於臺南市○
    區○○路二三二巷十九號住所紅色門前之空地處，甲○○與
    高炳模發生激烈之口角爭執，且因高炳模欲搶下甲○○手持
    噴水之水管，高炳模與甲○○於同日十八時十二分三十五秒
    起發生激烈之拉扯，丙○○見狀而於同日十八時十二時四十
    四分許，上前從業已互相拉扯之甲○○與高炳模之中間，張
    開雙手，用左手拉推被告之右手、用右手拉推高炳模之左側
    身體，企圖將甲○○及高炳模隔開之時，甲○○竟萌生傷害
    丙○○身體之故意，彎腰向右而用嘴咬丙○○之左手臂，續
    而持水管朝丙○○之上半身及背後甩打，導致丙○○因而受
    有左前臂開放性傷口及臉、頸、頭皮磨損擦傷等傷害。
二、案經案經丙○○訴由臺南市警察局第一分局報請臺灣臺南地
    方法院檢察署檢察官偵查聲請簡易判決處刑。
    理  由
一、按被告以外之人於偵查中向檢察官所為之陳述，除顯有不可
    信之情況者外，得為證據，刑事訴訟法第一百五十九條之一
    第二項定有明文，查證人高炳模於偵查中向檢察官所為之具
    結陳述，係被告甲○○以外之人於偵查中向檢察官所為之陳
    述，且未見有何顯不可信之情況，依上開規定，得為證據。
    再者財團法人臺灣基督教長老教會新樓醫院九十四年六月三
    十日診斷證明書（見警卷第八頁），檢察官及被告於本院調
    查證據時，均知曉為審判外之書面陳述，係為傳聞證據，且
    至言詞辯論終結前均未聲明異議，本院審酌上開書面陳述作
    成之情況，認為適當，故依刑事訴訟法第一百五十九條之五
    第二項規定，得為證據。又證人即告訴人丙○○之警詢，因
    與審判中之陳述並無不符，該警詢與刑事訴訟法第一百五十
    九條之二規定不符，無須引為證據，均合先敘明。
二、訊據被告對於其於九十四年六月三十日十八時六分許起，在
    告訴人位於臺南市○區○○路二三二巷十九號住所紅色門前
    之空地處，與高炳模發生口角爭執，且因高炳模欲搶下被告
    手持噴水之水管，被告與高炳模遂發生激烈之拉扯，以及被
    告用嘴咬告訴人之左手臂而造成開放性傷口等情，固為坦承
    ，惟矢口否認傷害犯行，並辯稱：因告訴人拉我頭髮讓高炳
    模毆打我，我基於正當防衛才用嘴咬告訴人之左手臂，依刑
    法第二十三條規定應屬不罰，此外我亦未持水管毆擊告訴人
    云云。經查：
  (一)證人即告訴人除於審理中證稱：被告持水管向我及我先生高
    炳模噴水，高炳模上前要搶水管，其與被告發生拉扯，我見
    狀就過去，站在拉扯之高炳模及被告之中間，欲將渠二人推
    開時，我之左手就遭被告咬一口，且我推開高炳模要離開時
    ，被告又用水管甩我之背後，因而又造成我臉、頸、頭皮磨
    損擦傷等語，尚證稱：我看到被告與高炳模發生爭執，而上
    前勸架，既未向被告動手，亦未拉被告之頭髮等語（見審理
    卷第一一二頁、第一一三頁），且證人高炳模於偵訊中證稱
    ：我出門與被告理論，被告就拿水管朝我及告訴人噴水，我
    上前制止而發生爭執中，告訴人上前要拉開我，被告遂咬告
    訴人之手臂及拿水管打告訴人等語（見九十五年偵字第七三
    三號卷第七頁），再者依附表所示勘驗被告提出之監視錄影
    畫面所拍攝之內容，亦見告訴人於附表12所示之時間，上前
    張開雙手，從業已互相拉扯之高炳模及被告之中間，用左手
    拉推被告之右手、用右手拉推高炳模之左側身體，而欲將被
    告及高炳模拉隔開時，被告即有於附表13所示時間彎腰向右
    而頭部接觸告訴人用以拉推被告之左手臂之動作，且被告續
    於附表15所示時間持水管朝告訴人之上半身甩去及背後甩去
    之動作等情形，有本院九十五年十月十七日勘驗筆錄可稽（
    見二審卷第九十頁至第九十二頁），且告訴人受傷之傷勢，
    係左前臂開放性傷口及臉、頸、頭皮磨損擦傷等傷害，有財
    團法人臺灣基督教長老教會新樓醫院九十四年六月三十日診
    斷證明書一份可憑，則由上開監視錄影畫面所錄之被告頭部
    接觸告訴人用以拉推被告之左手臂、持水管朝告訴人之上半
    身甩去及背後甩去等動作，並佐以被告受傷之部位，係位於
    左前臂及臉、頸、頭皮之位置，屬於告訴人遭被告用嘴咬及
    ，以及遭被告持水管甩擊之身體範圍，核與被告坦稱用嘴咬
    告訴人之左手臂，以及告訴人與證人高炳模指稱被告持水管
    甩擊告訴人成傷之情節相符。從而，被告用嘴咬及告訴人之
    左手臂，以及持水管甩擊告訴人之身體，致告訴人因而受有
    左前臂開放性傷口及臉、頸、頭皮磨損擦傷等傷害之情，堪
    予認定，被告辯稱其並未持水管甩擊告訴人云云，無可為採
    。
  (二)次按刑法上之正當防衛以遇有現在不法之侵害為前提，如不
    法侵害尚未發生，即無防衛之可言，最高法院二十八年上字
    第二八七九號判例意旨可參。是現在不法侵害事實之存在，
    係為依據刑法第二十三條前段主張正當防衛而據以免責之前
    提要件。被告固又辯稱其係遭告訴人拉扯頭髮，基於正當防
    衛才用嘴咬告訴人之左手臂云云，且證人即附表所示著藍色
    上衣之男子乙○○亦於審理中證稱：我看到被告與高炳模與
    被告在拉搶水管，有肢體磨擦，二人在拉扯，告訴人也從住
    處跑出來，我上前勸架時，看到告訴人拉被告之頭髮等語（
    見審理卷第一一一頁），惟證人乙○○先於審理中陳稱被告
    係遭高炳模拉頭髮等語（見審理卷第一０八頁），復改稱不
    知何人拉頭髮等語（同見審理卷第一０八頁），嗣又翻稱係
    告訴人拉被告之頭髮等語，其前後所述已見不一；且依附表
    所示監視錄影畫面所拍攝之內容，顯示與被告發生激烈爭執
    及拉扯之對象，係為高炳模而非告訴人，且證人乙○○亦證
    稱其並未聽見告訴人有罵被告之情形等語（見審理卷第一一
    一頁），是告訴人並非與被告發生相互爭執衝突之對象，復
    未見有參與加入與被告相互爭執之行列之情況，已難認告訴
    人有何須對被告出手攻擊之動機，且告訴人僅曾於附表７所
    示時間勸解激烈爭執中之被告與高炳模，以及曾於附表12所
    示時間從業已互相拉扯之高炳模及被告之中間，張開雙手而
    用左手拉推被告之右手、用右手拉推高炳模之左側身體，而
    欲將被告及高炳模拉隔開而已，除此之外，並未見有何拉扯
    被告之頭髮或其他與被告肢體接觸之動作存在，則被告辯稱
    及證人乙○○附合證稱告訴人有拉扯被告頭髮之動作云云，
    與真實相左，無法採信。從而，既然無從認定存有被告所指
    遭告訴人拉扯頭髮之現時不法侵害，自不容被告援引正當防
    衛而據以免除傷害行為之罪責。
  (三)綜上所述，被告所辯云云，無非卸責之詞，不足採信，事證
    明確，被告犯行洵堪認定。
三、核被告所為，係犯刑法第二百七十七條第一項之傷害人之身
    體罪。被告基於一個傷害之犯意，而接續對告訴人施以用嘴
    咬左手臂及持水管朝上半身、背後甩打，而致告訴人受傷等
    舉動，係為接續犯，為實質上一罪。又刑法於九十四年二月
    二日修正公布，並於九十五年七月一日施行，按刑法第二條
    第一項規定：「行為後法律有變更者，適用行為時之法律。
    但行為後之法律有利於行為人者，適用最有利於行為人之法
    律」，被告行為後，刑法第四十一條第一項前段易科罰金之
    規定業修正變更為：「犯最重本刑為五年以下有期徒刑以下
    之刑之罪，而受六個月以下有期徒刑或拘役之宣告者，得以
    新臺幣一千元、二千元或三千元折算一日，易科罰金。」但
    依據修正前刑法第四十一條第一項前段易科罰金及修正前罰
    金罰鍰提高標準條例第二條前段（現已刪除）規定，被告行
    為時易科罰金折算標準，係以銀元一百元即新臺幣三百元以
    上、銀元三百元即新臺幣九百元以下折算一日，則比較修正
    前後易科罰金折算標準，當以修正前之規定，較有利於被告
    ，本件應依刑法第二條第一項前段，依修正前刑法第四十一
    條第一項前段及修正前罰金罰鍰提高標準條例第二條規定，
    定其易科罰金之折算標準；至於修正前罰金罰鍰提高標準條
    例第一條前段，業由刑法施行法第一條之一規定替代，然二
    者之罰金額度相同，只是貨幣單位由銀元改成新台幣，並不
    發生有利、不利之問題，亦非法律變更刑度之條文，當無比
    較新舊法之問題。原審以被告罪證明確，因而適用刑法第二
    百七十七條第一項前段，修正前刑法第四十一條第一項前段
    ，修正前罰金罰鍰提高標準條例第一條前段（現已由刑法施
    行法第一條之一規定替代）、第二條之規定，並審酌被告之
    品行、智識程度，僅因細故發生口角，而萌傷害之動機，傷
    害之手段，造成傷害之程度，且事後亦未能與告訴人達成民
    事和解，及犯後矯言卸責，不知省悟等一切情狀，量處拘役
    二十日，並諭知易科罰金之折算標準，其認事用法，均無不
    合，量刑亦屬適當，雖未為上開比較適用法律，但對判決顯
    然不生影響，尚無撤銷改判之必要（最高法院九十五年台上
    字第三九三四號判決意旨參照），是被告上訴意旨否認犯罪
    ，指摘原判決不當，並無可取，為無理由，應予駁回。
據上論斷，應依刑事訴訟法第四百五十五條之一第三項、第三百
六十八條，判決如主文。
本案經檢察官丁○○到庭執行職務。
中    華    民    國    95    年    12    月    15    日
                        刑事第十一庭審判長法  官  張維君
                                          法  官  楊佳祥
                                          法  官  陳威龍
以上正本證明與原本無異。
不得上訴。
                                          書記官  鄭吉裕
中    華    民    國    95    年    12    月    18    日
附表：監視錄影畫面勘驗結果：
１、18：00：52被告走至告訴人住處前方的空地，與在階梯下的
    一名洗菜的女子交談，在該女子後方有一位穿著藍色上衣的
    男子。
２、18：06：07高炳模身著白色汗衫開門，在住處門口，與被告
    雙方比手畫腳地爭執。
３、18：06：43  被告離開告訴人住處門口，回到自家。
４、18：06：49  被告回到自家。
５、18：06：55高炳模離開住處門口，走至住處前方空地上比手
    畫腳地言語。
６、18：07：14被告再次出現於空地上，右手拿水管，與高炳模
    發生激烈爭執。
７、18：07：36告訴人趨前勸架，被告與高炳模仍激烈爭執。
８、18：07：57被告拿水管向高炳模噴水，高炳模上前搶水管。
９、18：08：38高炳模上前第二次搶水管，被告與高炳模發生激
    烈拉扯。
10、18：08：43高炳模為一位著藍色上衣之男子架開（在此之前
    ，被告持續持水管對向空地上的盆栽噴水）。
11、18：12：35高炳模第三度搶水管，與被告發生激烈拉扯水管
    之狀況，高炳模有持水管朝被告甩去的動作（在此之前，被
    告持水管向位於空地上之盆栽噴水，同時與被著藍色上衣男
    子架開之高炳模對罵，且被告持水管噴水時，偶會噴及高炳
    模，上開男子則從中勸阻）
12、18：12：44告訴人上前張開雙手，從業已互相拉扯之高炳模
    及被告之中間，用左手拉推被告之右手、用右手拉推高炳模
    之左側身體，欲將被告及高炳模拉隔開。
13、18：12：51被告有彎腰向右而頭部接觸告訴人用以拉推被告
    之左手臂之動作。
14、18：12：59被告及高炳模再次被上揭著藍色上衣男子及告訴
    人拉隔開（在此之前，被告及高炳模持續用手相互激烈拉扯
    ）。
15、18：13：01被告有彎腰拿水管朝在場勸阻之告訴人上半身甩
    去一下之動作，高炳模及告訴人朝住處門前走去，被告並拿
    水管朝告訴人之背後甩去的動作。
16、18：13：12告訴人低頭查看手臂之動作。
17、18：15：02被告拿水管再次朝高炳模噴水，高炳模欲搶下水
    管。
18、18：16：40被告放下水管
19、18：16：46被告再拿起水管
20、18：16：55被告拿水管朝盆栽噴水（被告與高炳模二人並持
    續爭吵）
21、18：21：28高炳模關門（停止爭吵）
附錄本案論罪科刑法條全文：
刑法第二百七十七條第一項：
傷害人之身體或健康者，處三年以下有期徒刑，拘役或一千元以
下罰金。


司法院資訊處製作；財團法人民間司法改革基金會備份。
